【裁判字號】    95,訴,171
【裁判日期】    950525
【裁判案由】    損害賠償
【裁判全文】
臺灣新竹地方法院民事判決               95年度訴字第171號
原      告  丁○○○保險股份有限公司
法定代理人  丙○○
訴訟代理人  戊○○
            己○○
被      告  甲○○
上列當事人間損害賠償事件，本院於民國95年5月11日言詞辯論
終結，判決如下：
    主      文
被告應給付原告新台幣壹佰肆拾陸萬柒仟陸佰捌拾元，及自民國
九十五年五月六日起至清償日止，按年息百分之五計算之利息。
訴訟費用由被告負擔。
本判決於原告以新台幣肆拾玖萬元供擔保後，得為假執行。
    事實及理由
一、程序部分：
（一）按因侵權行為涉訟者，得由行為地之法院管轄，民事訴訟
      法第15條第1項定有明文。查本件損害賠償訴訟事故發生
      地點為新竹縣湖口鄉○○道路交通事故現場圖附於臺灣新
      竹地方法院檢察署93年度偵字第4685號偵查卷內可稽，業
      據本院依職權調閱臺灣新竹地方法院檢察署94年度執字第
      2325號全卷（含本院93年度交易字第115號、臺灣高等法
      院94年度交上易字第96號、臺灣新竹地方法院檢察署93年
      度偵字第4685號、臺灣新竹地方法院檢察署93年度他字第
      1290號卷）核閱無訛，是侵權行為地既屬本院轄區，揆諸
      上開規定，本院自得依法審理判決。
（二）被告經合法通知，未於言詞辯論期日到場，核無民事訴訟
      法第386條各款所列情形，爰依原告之聲請，由其一造辯
      論而為判決。
二、原告主張：
（一）被告甲○○於民國（下同）93年6月4日，酒後騎乘車號Ｂ
      Ｆ6—063號重機車沿臺一線北上方向行駛，至新竹縣湖口
      鄉○○路時左轉，欲前往新竹縣湖口鄉湖口消防隊旁繳納
      瓦斯費，迄於同日13時20分許，行經新竹縣湖口鄉○○路
      與信全街口時，因酒醉駕車並未注意車前狀況，不慎撞及
      沿新竹縣湖口鄉○○街由東往西方向行駛，由乙○○所騎
      乘之車號ＢＱＶ—556號重機車，致乙○○人車倒地，並
      受有頭部外傷併顱骨骨折及腦出血、左股骨骨折及左顴骨
      骨折等傷害，經送行政院衛生署新竹醫院急救手術後，仍
      有失語症、智力無法完全恢復到受傷前之狀態，表達能力
      仍有困難之情形。被告上揭行為，並經本院刑事庭判處公
      共危險及過失致人重傷罪確定。
（二）又前揭ＢＱＶ—556號重機車，已向原告投保強制汽車責
      任保險，事故發生時尚在保險期間，經被保險人乙○○書
      面通知且經原告查證屬實，受害人除體傷外，另符合「強
      制汽車責任保險給付標準」等4條規定核予第一級殘廢等
      級。即依強制汽車責任保險法及保險契約賠付受害人殘廢
      及醫療保險金合計1,467,680元。
（三）按舊強制汽車責任保險法第27條第1款規定，被保險汽車
      發生汽車交通事故，加害人有酒醉（指飲酒後吐氣所含酒
      精成份超過每公升0.25毫克以上）駕車者，保險人依規定
      給付保險金後，得在給付金額範圍內，向加害人求償。本
      件事故中，被告因肇事後經酒測吐氣值之酒精成份高達每
      公升0.59毫克，顯已逾上開規定標準，原告自得向被告依
      上開規定求償。為此聲明：被告應給付原告1,467,680元
      及自起訴狀繕本送達之翌日起至清償日止，按年息百分之
      5計算之利息；願供擔保請准宣告假執行。
三、被告經合法通知，未於言詞辯論期日到場，亦未提出書狀作
    何聲明或陳述。
四、本院之判斷：
（一）原告主張之上開事實，業據其提出被害人乙○○之駕駛執
      照、行車執照、保險證、車險理賠申請書、救護車出勤記
      錄表、醫療及看護費用收據、統一發票、診斷證明書、汽
      車險賠款暨電匯同意書等件為證，並經本院依職權調閱臺
      灣新竹地方法院檢察署94年度執字第2325號全卷（含本院
      93年度交易字第115號、臺灣高等法院94年度交上易字第
      96號、臺灣新竹地方法院檢察署93年度偵字第4685號、臺
      灣新竹地方法院檢察署93年度他字第1290號卷）核閱屬實
      ，被告則未於言詞辯論期日到場，亦未提出書狀作何聲明
      或陳述，堪信原告之主張為真實。
（二）按飲用酒類後其吐氣所含酒精濃度超過每公升0.25毫克者
      ，不得駕車；又汽車行駛時，駕駛人應注意車前狀況，並
      隨時採取必要之安全措施，為道路交通安全規則第114條
      第2款、第94條第3項分別定有明文。被告既為騎乘重機車
      之駕駛人，自應注意依前開規定行駛。且本件事故當時之
      天候晴，日間自然光線，路面乾燥無缺陷、無障礙物、視
      距良好，有道路交通事故調查報告表及車禍現場照片附於
      臺灣新竹地方法院檢察署93年度偵字第4685號卷內可參，
      是依當時情狀，被告客觀上並無不能注意之情形，詎被告
      竟於飲酒後其吐氣所含酒精濃度已超過每公升0.25毫克之
      情況下，猶騎乘前開重機車，在行經交叉路口時，又未注
      意人車動態等車前狀況，以致撞及被害人乙○○所騎乘前
      揭重機車，因而肇事，足認被告就本件車禍之發生顯有過
      失責任甚明。而被害人確因本件車禍受有頭部外傷併顱骨
      骨折及腦出血、左股骨骨折及左顴骨骨折等傷害，經送行
      政院衛生署新竹醫院急救手術後，雖因經過治療，目前意
      識清楚，但腦部外傷的後遺症包括失語症、智力無法完全
      恢復到受傷前之狀態，表達能力仍有困難等情，亦有診斷
      證明書在卷可稽，足見被害人所受傷害與被告之過失行為
      間，具有相當因果關係，堪以認定。參以被告被訴過失致
      重傷及公共危險等刑事案件，經臺灣新竹地方法院檢察署
      檢察官以93年度偵字第4685號案件偵查起訴，本院93年交
      交易字第115號、臺灣高等法院94年度交上易字第96號等
      審理結果，亦認被告應負過失致重傷及公共危險罪責，判
      處其罪刑確定，有各該案卷可稽，足徵被害人乙○○受重
      傷之結果係因被告酒醉駕車及前揭過失行為所致，被告自
      應負過失侵權行為責任甚明。
（三）按修正前強制汽車責任保險法第27條第1款規定，被保險
      汽車發生交通事故，加害人酒醉駕車者，保險人仍應依本
      法規定給付保險金，但在給付金額範圍內，可向加害人求
      償；又所謂加害人，依同法第9條第1項規定，係指汽車交
      通事故之行為人。查本件被告酒醉而騎乘機車發生車交通
      事故，致被害人乙○○受傷，其自應對被害人乙○○負損
      害賠償責任，原告已依保險契約給付保險金1,467,680元
      予保險人之事實，已如前述，揆諸上開法條規定，原告自
      得向被告如數求償。從而，原告依修正前強制汽車責任保
      險法第27條第1款規定，請求被告給付如主文第一項所示
      之金額及自起訴狀繕本送達被告翌日即95年5月6日起至清
      償日止，按年息百分之5計算之利息，為有理由，應予准
      許。
（四）假執行之宣告：原告陳明願供擔保，聲請宣告假執行，核
      無不合，爰酌定相當擔保金額准許之。
五、訴訟費用負擔之依據：民事訴訟法第78條。
中    華    民    國    95    年    5    月     25    日
                  民事第二庭    法  官  楊明箴
以上正本係照原本作成。
如對本判決上訴，須於判決送達後20日內向本院提出上訴狀。
中    華    民    國    95    年    5    月     25    日
                                書記官  許麗汝


司法院資訊處製作；財團法人民間司法改革基金會備份。
